臺灣臺中地方法院刑事判決
110年度交易字第629號
公  訴  人  臺灣臺中地方檢察署檢察官
被      告  詹玉年


選任辯護人  劉惠利律師
上列被告因過失傷害案件，經檢察官提起公訴（110年度偵字第2
077號），本院判決如下：
    主    文
詹玉年犯過失傷害罪，處拘役伍拾日，如易科罰金，以新臺幣壹
仟元折算壹日。
    犯罪事實
一、詹玉年於民國109年10月5日上午8時32分許，駕駛車牌號碼0
    0-0000號自用小客車，沿臺中市北屯區進化北路由東往西方
    向之內側車道行駛，途經臺中市○○區○○○路0號前，本應注意
    汽車在變換車道時，應讓直行車先行，並注意安全距離，且
    應注意兩車並行之間隔，並隨時採取必要之安全措施，而依
    當時天候晴、有日間自然光線、路面乾燥無缺陷、道路無障
    礙物、視距良好，並無不能注意之情事，適其同向右前方有
    張慧萱騎乘車牌號碼000-0000號普通重型機車，沿臺中市北
    屯區進化北路由東往西方向直行行駛，然詹玉年竟疏未注意
    及此，貿然自該處內側車道往右駛入外側車道後，緊靠張慧
    萱之人車旁行駛，致張慧萱煞避不及，因而人車倒地，受有
    肘、前臂及腕之表淺損傷、磨損或擦傷及髖、大腿、小腿及
    右肘、右臂及左膝擦挫傷等傷害。
二、案經張慧萱聲請臺中市北屯區調解委員會調解不成立後，由
    臺中市北屯區公所移送臺灣臺中地方檢察署檢察官偵查起訴
    。
    理    由
一、程序部分：
    按告訴乃論之刑事事件由有告訴權之人聲請調解者，經調解
    不成立時，鄉、鎮、市公所依其向調解委員會提出之聲請，
    將調解事件移請該管檢察官偵查，並視為於聲請調解時已經
    告訴，鄉鎮市調解條例第31條定有明文。查本件告訴人張慧
    萱因上開車禍事件，於109年12月29日，向臺中市北屯區調
    解委員會聲請調解，因調解不成立，經告訴人於109年12月2
    9日，向臺中市北屯區調解委員會聲請移送臺灣臺中地方檢
    察署偵辦，臺中市北屯區公所乃於110年1月5日以公所民字
    第1100000257號函請臺灣臺中地方檢察署偵查等情，有臺中
    市北屯區公所函文暨檢送之調解不成立移送偵查書、調解聲
    請書在卷可參（偵卷第3至7、11頁），依上開說明，視為告
    訴人於聲請調解時業已合法告訴，先予敘明。
二、認定犯罪事實之證據及理由：
　  訊據被告詹玉年固坦承其上開時、地，有駕車行經該處，由
    內側車道變換到外側車道，告訴人亦有人車倒地並受有前開
    傷害，惟矢口否認有何過失傷害犯行，辯稱：兩車並未擦撞
    ，告訴人是自己跌倒云云。經查：
  ㈠被告於109年10月5日上午8時32分許，駕駛車牌號碼00-0000
    號自用小客車，沿臺中市北屯區進化北路由東往西方向之內
    側車道行駛，途經臺中市○○區○○○路0號前，自內側車道往右
    駛入外側車道行駛，而告訴人則騎乘車牌號碼000-0000號普
    通重型機車，沿臺中市北屯區進化北路由東往西方向直行行
    駛，嗣其人車倒地，受有肘、前臂及腕之表淺損傷、磨損或
    擦傷及髖、大腿、小腿及右肘、右臂及左膝擦挫傷等傷害等
    事實，業經被告於偵查及本院準備程序、審理時供述明確，
    並與告訴人於偵查及本院準備程序、審理時陳述之情節大抵
    相符，並有①中國醫藥大學附設醫院診斷證明書（偵卷第13
    頁）、②臺中市政府警察局第五分局道路交通事故現場圖、
    臺中市政府警察局第五分局道路交通事故調查報告表㈠㈡（偵
    卷第37至41頁）、③現場照片（偵卷第61至64頁、第85至139
    頁）、④監視錄影畫面翻拍照片（偵卷第141至1449頁）可參
    ，另經本院當庭勘驗現場監視錄影檔案無訛，有勘驗筆錄及
    監視錄影畫面截圖（本院卷第115至116頁、第123至129頁）
    可佐，是此部分事實首堪認定。
　㈡經本院勘驗現場監視錄影檔案（_ch4_main_00000000000000_
    00000000000000.dav 影像檔），結果如下（本院卷第115至
    116頁）：
　⒈08：31：30秒至08：31：37秒許：
    於08：31：32秒，可見遠方之號誌路口，A車（被告駕駛）
    於通過號誌路口時，隨即從內側變換車道至外側車道，而同
    向之B車（告訴人騎乘）於通過前方號誌路口後，原騎乘在
    路肩，因其前方有深色自小客車停靠路肩，B車為閃避該車
    ，而車行方向略偏左側，此時可見A 車已逼近B 車左側車身
    。
  ⒉08：31：37秒至08：31：40秒許：
    A車車頭超越B車時，A車雖然逼近B車，但2車間尚有車距，
    並未發生碰撞，但明顯可見B 車此時有車身不穩傾斜後，隨
    即摔車之情形（惟因路口監視器攝影角度遭A車遮擋，無法
    判斷A、B兩車間嗣後是否確有發生碰撞）
  ⒊依上述勘驗內容，參以錄影畫面截圖（本院卷第123至129頁
    ），可見被告駕車原本在告訴人左後側之內側車道，兩車係
    同向行駛，嗣被告駕車自內側車道往右駛入外側車道，緊靠
    告訴人之人車旁行駛，旋告訴人即人車倒地，而斯時兩車周
    遭並無其他車輛在旁行駛。
　㈢按變換車道時，應讓直行車先行，並注意安全距離，道路交
    通安全規則第98條第1項第6款定有明文；又汽車行駛時，駕
    駛人應注意車前狀況及兩車並行之間隔，並隨時採取必要之
    安全措施，道路交通安全規則第94條第3項亦定有明文。查
    本件車禍事故發生時，天候晴、有日間自然光線、路面乾燥
    無缺陷、道路無障礙物、視距良好，有前揭道路交通事故調
    查報告表㈠及現場照片可憑，足見被告於客觀上並無不能注
    意之情事，卻疏未注意及此，貿然自該處內側車道往右駛入
    外側車道後，緊靠告訴人之人車旁行駛，未讓告訴人之直行
    車先行，致告訴人煞避不及，因而人車倒地，發生本件車禍
    事故，足認被告違反前揭規定而有過失甚明。
　㈣另輔以臺中市政府警察局道路交通事故初步分析研判表之內
    容（偵卷第59頁），亦認被告係變換車道或方向不當，而同
    此認定。而被告上開注意義務之違反，肇致本案車禍事故之
    發生，並致告訴人受有上開傷害，被告之過失行為與告訴人
    受傷結果間，具有相當因果關係，亦屬明確。
  ㈤綜上所述，被告上開所辯，無非卸責之詞，並無可採。本案
    事證已經明確，被告犯行堪予認定，應依法論科。
三、論罪科刑
  ㈠核被告所為，係犯刑法第284條前段之過失傷害罪。
  ㈡被告於肇事後，尚未經有偵查權之公務員發覺前，主動向前
    往處理之警員承認為肇事人，自首而接受裁判，有臺中市政
    府警察局道路交通事故肇事人自首情形紀錄表在卷可憑（偵
    卷第53頁），爰依刑法第62條前段規定，減輕其刑。至被告
    雖對本案過失傷害犯行有所辯解，惟此尚屬其辯護權之行使
    ，不能僅憑此即認被告無意接受裁判（最高法院107年度台
    上字第2968號、106年度台上字第1542號、84年度台上字第8
    29號判決意旨參照），附此敘明。
  ㈢爰審酌被告駕車未能善盡注意義務，致釀本案事故，使告訴
    人受有犯罪事實欄所載之傷害，顯缺乏尊重用路人生命、身
    體安全之觀念，行為實屬不該；復酌以被告犯後否認犯行，
    迄今仍未與告訴人調解成立並賠償損害；另考量被告自陳之
    教育程度、職業、家庭生活及經濟狀況（本院卷第119頁）
    及本件過失責任比例等一切情狀，量處如主文所示之刑，併
    諭知易科罰金之折算標準，以資懲儆。
據上論斷，應依刑事訴訟法第299條第1項前段，判決如主文。
本案經檢察官鄭仙杏提起公訴，檢察官洪志明到庭執行職務。
中　　華　　民　　國　  110 　 年　　9  　月　　22    日
                  刑事第十二庭  法　官　黃震岳
以上正本證明與原本無異。
如不服本判決應於收受判決後20日內向本院提出上訴書狀，並應
敘述具體理由；其未敘述上訴理由者，應於上訴期間屆滿後20日
內向本院補提理由書(均須按他造當事人之人數附繕本)「切勿逕
送上級法院」。
告訴人或被害人如不服判決，應備理由具狀向檢察官請求上訴，
上訴期間之計算，以檢察官收受判決正本之日期起算。
                                書記官  黃俞婷
中　　華　　民　　國　  110 　 年　　9  　月　　22    日

附錄本案論罪科刑法條全文：
中華民國刑法第284條
因過失傷害人者，處1年以下有期徒刑、拘役或10萬元以下罰金
；致重傷者，處3年以下有期徒刑、拘役或30萬元以下罰金。